【裁判字號】    98,易,880
【裁判日期】    980527
【裁判案由】    竊盜
【裁判全文】
臺灣板橋地方法院刑事判決               98年度易字第880號
公  訴  人  臺灣板橋地方法院檢察署檢察官
被      告  乙○○
                    （另案於臺灣臺北監獄臺北分監執行中）
上列被告因竊盜案件，經檢察官提起公訴（九十八年度偵字第四
三七一號），本院判決如下：
    主  文
乙○○無罪。
    理  由
一、公訴意旨略以：被告乙○○前因施用毒品案件，經本院以九
    十六年度簡字第五二七九號判處有期徒刑四月確定，於民國
    九十六年十一月二十八日易科罰金執行完畢。詎仍不知悔改
    ，復夥同姓名年籍不詳、綽號「阿賢」之成年男子（下稱「
    阿賢」），共同意圖為自己不法之所有，於九十七年九月一
    日七時四十分前某時許，一同至被害人丙○○所經營位於臺
    北縣泰山鄉○○路○段七六五巷之上力電機有限公司，破壞
    該址浪鋼板牆後，侵入工廠內部竊取電纜線一批（價值新臺
    幣﹝下同﹞三十萬元）及銅板一批（價值十五萬元），得手
    後隨即逃離現場（被告此部分所涉侵入住居犯行，未經告訴
    、起訴）。嗣被害人丙○○發現遭竊報警處理，經警到場蒐
    證，並採集現場飲料瓶瓶口之跡證送請內政部警政署刑事警
    察局鑑驗，發現與被告之DNA-STR 型別相符，始悉上情。因
    認被告涉犯刑法第三百二十一條第一項第二款之加重竊盜罪
    嫌等語。
二、按犯罪事實應依證據認定之，無證據不得認定犯罪事實；又
    不能證明被告犯罪者，應諭知無罪之判決，刑事訴訟法第一
    百五十四條第二項、第三百零一條第一項分別定有明文。復
    按認定犯罪事實應憑積極證據，倘積極證據不足以為不利於
    被告事實之認定時，即應為有利被告之認定，更不必有何有
    利之證據（最高法院三十年上字第八一六號判例意旨可資參
    照）。再檢察官對於起訴之犯罪事實，仍應負提出證據及說
    服之實質舉證責任，倘其所提出之證據，不足為被告有罪之
    積極證明，或其指出證明之方法，無從說服法院以形成被告
    有罪之心證，基於無罪推定之原則，自應為被告無罪判決之
    諭知（最高法院九十二年度台上字第一二八號判例意旨亦可
    參照）。
三、公訴意旨認被告涉犯本件加重竊盜犯行，無非係以：（一）
    被告於警詢時及偵查中之供述：（待證事實）被告於九十七
    年九月一日，與「阿賢」一同前往臺北縣泰山鄉○○路○段
    七六五巷八之一號工廠，由「阿賢」破壞該址門牆後侵入工
    廠竊取電纜線及銅板；（二）證人丙○○於警詢及偵查中之
    證述：（待證事實）被害人丙○○所經營之上址工廠於九十
    七年九月一日遭竊電纜線及銅板，且該址浪鋼板牆遭竊賊破
    壞；（三）內政部警政署刑事警察局九十七年十二月十二日
    刑醫字第0970172474號鑑驗書一份：（待證事實）案發現場
    遺留飲料瓶瓶口所採集之DNA-STR 型別與被告之DNA-STR 型
    別相同；（四）失竊現場照片四張：竊賊以破壞該址浪鋼板
    牆之方式侵入工廠竊取財物，為其論據。
四、訊據被告堅詞否認有為公訴意旨所指之本件加重竊盜犯行，
    辯稱：當時是「阿賢」打電話給我，「阿賢」跟我說他那邊
    有東西，看我要不要收。我就過去看。我有進去工廠裡面，
    有看到電線，但因為裡面的東西數量太大，我沒有辦法收，
    不是我去偷的，我只有進去三、五分鐘而已，舒跑飲料是我
    帶進去裡面喝的。我有朋友甲○○可以證明我不是要去那個
    地方行竊等語。
五、經查：
  (一)被害人即證人丙○○於警詢及偵查中雖就其如何發現上開工
    廠遭竊之情節、失竊之財物多寡一節證述明確，並有卷附之
    失竊現場照片四張在卷可稽，然證人丙○○並未親眼目擊係
    何等犯嫌行竊，且失竊現場照片四張亦僅能證明至警方於案
    發後至上開工廠勘察並予以拍照存證該浪鋼板牆遭破壞及電
    纜線、銅板各一批失竊後之現況情形，故縱使依被告所述其
    於案發當時有至上開工廠內逗留並將其所飲用之飲料瓶留置
    於該處，惟其迭自警詢及偵審以來亦均係陳稱：係經「阿賢
    」電話通知伊至現場看要不要收贓與否，伊到現場看過後向
    「阿賢」表示不要收後就離開一情（參見偵卷第六、四一頁
    、本院卷第五一、五七頁反面），而從未自白其有與「阿賢
    」一同至上開工廠內為本件加重竊盜之犯行，是自難僅以證
    人丙○○於警詢及偵查中之證述、被告於警詢及偵查中之供
    述、失竊現場照片四張等證據，遽以直接認定被告即與「阿
    賢」同為本件行竊之人。
  (二)又經警於上開工廠內採得已飲用過之飲料瓶（舒跑）一瓶，
    送請內政部警政署刑事警察局鑑驗結果，在該瓶口採證之瓶
    口棉棒之DNA-STR 型別與被告之DNA-STR 型別相同一節，固
    有內政部警政署刑事警察局九十七年十二月十二日刑醫字第
    0970172474號鑑驗書一份在卷可稽，惟此至多亦僅能推論被
    告有至上開工廠內逗留並將其所飲用之飲料瓶留置於該處，
    然此情均為被告所自承，故依被告所述，縱使其確有至上開
    工廠內而欲收受或故買「阿賢」所竊取之電纜線、銅板各一
    批之行為，然亦無法僅由被告可能收受、故買贓物之行為即
    憑空推論該等贓物即為被告與「阿賢」所一同竊取。且警方
    採證人員除採得此飲料瓶一瓶以外，在上開遭竊之工廠內、
    外等竊嫌形跡出沒所經之處均未能再採得有何被告留存於現
    場之指紋等物件。從而，前開鑑驗書一份更顯難直接認定本
    件加重竊盜犯行係被告與「阿賢」所同為。
  (三)再者，被告之友人即證人甲○○於本院審理中到庭結證稱：
    我記得有一次被告去收貨的事情，有人打電話給被告，叫他
    去收貨，但是沒有收到貨。我記得那天找他出去鹹粥，吃完
    的時候，有人打電話給他，他就說要過去收貨，我還問他這
    麼晚了怎麼可能有貨可收。我們開車去泰山鄉輔仁大學那邊
    。被告就下去找他朋友。被告當時揹著一個小包包，裡面裝
    錢、拿飲料邊走邊喝。隔了二、三分鐘，被告就回到車上，
    我們就離開了。他回到車上臉色很臭，也沒有多說什麼等語
    （參見本院卷第六二—六三頁正、反面），亦與被告前揭所
    辯情節大概相符。準此以觀，被告前揭所辯係「阿賢」通知
    伊至現場看要不要收贓與否，伊到現場看過後向「阿賢」表
    示不要收後就離開一節，並非不可採信，故縱使被告確有至
    上開工廠內而欲收受或故買「阿賢」所竊取之電纜線、銅板
    各一批之行為，然此亦無從僅由被告可能收受、故買贓物之
    行為即憑空推論該等贓物即為被告與「阿賢」所一同竊取。
    至證人甲○○於本院審理中雖就其與被告二人前往上開工廠
    時係由何人所駕車、被告返回車上之後其與被告二人之去處
    等節與被告所辯尚有出入，然此等出入情節或如證人甲○○
    於本院審理中所述：我昨天喝酒慶生，但現在講話算清楚，
    我沒有亂說，但有可能會搞混，有些情形可能記不得了等語
    （參見本院卷第六四頁正面），係證人甲○○混淆與被告先
    前相處情形所致，且縱經剖析採擇後，亦難僅以此等枝微出
    入情節遽而認定被告前揭所辯全然不可信，而反謂依此可直
    接認定被告與「阿賢」係同為本件行竊之人，併予敘明。
六、綜上所述，公訴意旨所指被告涉犯本件加重竊盜犯行，被告
    於警詢及偵審中始終堅詞否認，而被害人丙○○並非親眼目
    擊被告行竊，且依前開鑑驗書一份及失竊現場照片四張，亦
    均無法證明被告即為本件行竊之人，再依被告所述，至多僅
    係被告因此可能涉有故買或收受贓物之罪嫌，依然不能與公
    訴意旨所指之加重竊盜犯嫌混為一談（最高法院八十四年度
    台上字第二二一六號判決意旨可資參照），兩者更無任何事
    實上或法律上同一而應併予審究之處，則依據首揭法律規定
    及判例意旨，本件卷存事證均無法使被告此一加重竊盜犯嫌
    達到毫無合理可疑之證明程度，又查無其他積極證據可資為
    憑。此外，本院復查無其他證據足資證明被告有何公訴意旨
    所指之加重竊盜犯行，揆諸首開說明，自不能證明被告犯罪
    ，依法應為無罪之諭知，以昭審慎。
據上論斷，應依刑事訴訟法第三百零一條第一項，判決如主文。
本件經檢察官蘇振文到庭執行職務。
中    華    民    國    98    年    5     月    27    日
                  刑事第五庭    法  官  林家賢
上列正本證明與原本無異。
如不服本判決，應於判決送達後十日內，向本院提出上訴書狀，
並應敘述具體理由；其未敘述上訴理由者，應於上訴期間屆滿後
二十日內向本院補提理由書（均須按他造當事人之人數附繕本）
「切勿逕送上級法院」。
                                書記官  林政良
中    華    民    國    98    年    5     月    27    日


司法院資訊處製作；財團法人民間司法改革基金會備份。
